臺灣澎湖地方法院民事判決　　　　　　　 95年度簡上字第6號
上　訴　人　協福營造工程有限公司
法定代理人　乙○○
訴訟代理人　何建宏律師
被　上訴人　丁○○
訴訟代理人　甲○○
　　　　　　吳惠玲律師
上列當事人間請求給付票款事件，上訴人對於中華民國95年10月
25日本院馬公簡易庭95年度馬簡字第79號第一審判決提起上訴，
本院於96年4月11日言詞辯論終結，判決如下：
    主      文
上訴駁回。
第二審訴訟費用新臺幣伍萬肆仟貳佰壹拾柒元由上訴人負擔。
    事實及理由
甲、兩造之主張：
一、被上訴人於原審起訴主張：被上訴人執有上訴人所簽發、如
    附表所示之支票6張，總額計新臺幣（下同）355萬元，屆期
    提示，均遭退票，不獲付款，為此依票據法律關係，訴請上
    訴人如數給付票款，並聲明：上訴人應給付被上訴人355萬
    元。
二、上訴人自認簽發系爭支票，於原審以被上訴人係惡意或重大
    過失為由提出抗辯，上訴意旨則以：上訴人因欠缺資金，簽
    發系爭支票交予訴外人劉振財代為保管並尋找金主，等覓得
    願出借資金之金主，再轉交支票，上訴人並未將票據權利讓
    與劉振財。被上訴人收受支票時，亦知悉系爭支票是上訴人
    為調借資金而簽發，因此兩造是系爭支票的直接前後手，而
    上訴人迄未收到借貸款項，自可以原因關係對抗被上訴人，
    被上訴人不得為本件請求等語資為抗辯。
三、原審依被上訴人所請，判命上訴人給付系爭票款，上訴人全
    部不服，提起上訴，並於本院上訴聲明：（一）原判決及假
    執行之宣告均廢棄。（二）被上訴人在第一審之訴駁回。被
    上訴人則請求駁回上訴。
乙、不爭執之事項：
一、被上訴人主張其執有上訴人簽發如附表所示之6張支票，總
    額計355萬元，屆期提示，因存款不足，均遭退票。
二、系爭支票係上訴人簽發後交劉振財，劉振財再交丙○○，丙
    ○○再交給被上訴人。
丙、得心證之理由：
一、本件被上訴人執有上訴人簽發之系爭支票，屆期提示，不獲
    付款。上訴意旨主張兩造為系爭票據的直接前後手，上訴人
    既然未收到借款，自可以原因關係對抗被上訴人云云。茲就
    上訴人前開抗辯是否有理由，說明如下：
（一）支票為無因證券，票據債務人不得以自己與發票人或執票
      人前手間所存在之抗辯事由，對抗執票人；然發票人非不
      得以自己與執票人間所存之抗辯事由對抗執票人，固為票
      據法第13條前段之反面解釋。惟查，上訴人於原審具狀自
      陳：「‧‧‧被告（即上訴人）簽發本件系爭支票乃係因
      訴外人劉振財向被告佯稱其能在外調借現金云云，被告始
      簽發並交付系爭支票6紙予訴外人劉振財俾其向外調借現
      金供被告週轉‧‧‧原告（即被上訴人）固非直接受讓系
      爭票據之人，且與被告並無任何票據原因關係‧‧‧」等
      語（原審卷第20頁），主張其與被上訴人間並非系爭支票
      直接前後手，且無直接原因關係，卻於離發票時點較遠之
      上訴審，改稱兩造存有借貸之原因關係，對於同一事實有
      不同之說法，上訴人前後翻異為不同之主張，自有可疑，
      難以遽信。
（二）又上訴人公司之會計陳雅淨於原審作證時證稱：「（問：
      系爭6張支票是否知道來龍去脈？）大概知道，那是在今年
      5月份劉振財說可以幫被告公司調資金，但是需要支票週轉
      ，我們老闆相信劉振財，就開了支票讓劉振財拿走了，後
      來公司並沒有錢進來」、「（問：跟劉振財接觸的過程中
      ，有無提到原告或丙○○？）都沒有」等語（原審卷第
      40-41頁），而證人陳雅淨係上訴人公司之員工，自無為不
      利上訴人陳述之動機，是以其證述情節可信度極高，堪以
      採認。若兩造果真存有借貸之原因關係，何以證人陳雅淨
      證稱上訴人公司在和劉振財接觸的過程中，並無提到被上
      訴人或丙○○？實與常情不符。因而上訴人主張兩造為系
      爭支票之直接前後手，存有直接原因關係，並不足採信。
      而證人丙○○於原審亦證述：「‧‧‧票是劉振財拿來找
      我，說是被告公司開給他的，說被告公司有資金缺口，要
      我幫被告公司週轉調現，劉振財還告訴我說被告公司有哪
      一些工程款還沒有下來‧‧‧我幫他調借現金，就找上了
      原告訴代，原告訴代把錢交給我，我再把錢交給劉振財，
      而票我就交給了原告訴代」等情（原審卷第42頁），可見
      實際與被上訴人接觸的是丙○○，被上訴人並未和劉振財
      或上訴人有所關連，亦可徵被上訴人係輾轉取得系爭支票
      ，兩造間並無借貸之原因關係。
（三）從而，上訴人指兩造為系爭支票直接前後手，依票據法第
      13條之反面解釋，得以原因關係抗辯云云，並不足採。
二、至於上訴人在原審以被上訴人係以惡意或重大過失取得票據
    權利，不得取得系爭支票權利云云，並未能舉證其實其說，
    亦不足採。上訴人所提票據抗辯，均無理由，仍應依支票文
    義擔保支票之支付。
三、綜上所述，被上訴人本於票據法律關係，請求上訴人給付
    355 萬元，為有理由，應予准許。原審就此部分為被上訴人
    勝訴之判決，並根據民事訴訟法第389條第1項第3款之規定
    ，依職權為假執行之宣告，經核於法洵無違誤，上訴意旨，
    指摘原判決此部分為不當，求予廢棄改判，為無理由，應予
    駁回。另本件係簡易訴訟程序之第二審確定終局判決，上訴
    人請求酌定相當金額供擔保以免為假執行，應係誤會，附此
    說明。
四、據上論結，本件上訴為無理由，依民事訴訟法第436條之1第
    3 項、第449條第1項、第78條，判決如主文。
中　　華　　民　　國　　96　　年　　4 　　月　　25　　日
                  民事庭  審判長法  官  管安露
                                法  官  陳順輝
                                法  官  李宛玲
以上正本係照原本作成。
本判決不得上訴。
中　　華　　民　　國　　96　　年　　4 　　月　　26　　日
                                書記官  莊茹茵
附表：
┌──┬─────┬──────┬──────┬────┬─────┬─────┬─────┐
│編號│票面金額  │ 發票日期   │  發票人    │ 付款人 │  受款人  │  背書人  │  票  號  │
│    │(新臺幣)  │            │            │        │          │          │          │
├──┼─────┼──────┼──────┼────┼─────┼─────┼─────┤
│01  │65萬元    │民國95年    │協福營造工程│台灣銀行│  未  載  │  未  載  │AP0000000 │
│    │          │7月9日      │有限公司    │澎湖分行│          │          │          │
├──┼─────┼──────┼──────┼────┼─────┼─────┼─────┤
│02  │85萬元    │民國95年    │協福營造工程│合作金庫│          │          │SC0000000 │
│    │          │7月28日     │有限公司    │銀行澎湖│  未  載  │  未  載  │          │
│    │          │            │            │分行    │          │          │          │
├──┼─────┼──────┼──────┼────┼─────┼─────┼─────┤
│03  │65萬元    │民國95年    │協福營造工程│合作金庫│  未  載  │  未  載  │SC0000000 │
│    │          │7月30日     │有限公司    │銀行澎湖│          │          │          │
│    │          │            │            │分行    │          │          │          │
├──┼─────┼──────┼──────┼────┼─────┼─────┼─────┤
│04  │50萬元    │民國95年    │協福營造工程│合作金庫│          │          │SC0000000 │
│    │          │7月30日     │有限公司    │銀行澎湖│  未  載  │  未  載  │          │
│    │          │            │            │分行    │          │          │          │
├──┼─────┼──────┼──────┼────┼─────┼─────┼─────┤
│05  │45萬元    │民國95年    │協福營造工程│台灣銀行│  未  載  │  未  載  │AP0000000 │
│    │          │7月30日     │有限公司    │澎湖分行│          │          │          │
├──┼─────┼──────┼──────┼────┼─────┼─────┼─────┤
│06  │45萬元    │民國95年    │協福營造工程│台灣銀行│  未  載  │  未  載  │AP0000000 │
│    │          │7月30日     │有限公司    │澎湖分行│          │          │          │
├──┴─────┴──────┴──────┴────┴─────┴─────┴─────┤
│總計：355萬元                                                                             │
└─────────────────────────────────────────────┘
